臺灣高等法院刑事判決　　　　　　　　 94年度上訴字第526號
上　訴　人　台灣台北地方法院檢察署檢察官
上　訴　人
即　被　告　甲○○（原名李佳勳）
選任辯護人　蕭明哲律師
上列上訴人因毒品危害防制條例案件，不服臺灣臺北地方法院93
年度訴字第559號，中華民國93年12月31日第一審判決（起訴案
號：臺灣臺北地方法院檢察署92年度偵字第22355號），提起上
訴，本院判決如下：
    主  文
上訴駁回。
    事  實
一、甲○○明知俗稱搖頭丸之ＭＤＭＡ為第二級毒品，於民國（
    下同）92年10月31日晚上11時許，向不詳姓名年籍、綽號「
    阿偉」之成年男子，以每顆新台幣（下同）110元代價購入
    數量不詳之ＭＤＭＡ後，竟意圖販賣以營利，於92年11月2
    日凌晨1時許，基於概括犯意，在台北市某處其所駕駛車號
    IE-1626號自小客車內，以高於購入價格之每顆200元之高價
    ，連續販賣第二級毒品ＭＤＭＡ予柯宗源及他不詳姓名人士
    。嗣於同年11月2日凌晨4時30分，在台北市松山區○○○路
    ○段335巷17號前為警查獲，並扣得第二級毒品ＭＤＭＡ13
    顆（總淨重3.52公克）、第四級毒品一粒眠104顆及販毒所
    得17,900元。
二、案經台北市政府警察局中山分局報請臺灣臺北地方法院檢察
    署檢察官偵查起訴。
    理  由
一、訊據上訴人即被告甲○○雖矢口否認涉有販賣第二級毒品Ｍ
    ＤＭＡ犯行，辯稱警方於搜索時，違背法定程序，以盤查之
    名，行搜索之實，該自願受搜索同意書係非法搜索後至警局
    始要求伊補簽署，當時伊因施用毒品，精神狀況難為正確之
    陳述，其所持有之毒品均係自行施用，並無販賣他人云云。
    惟查:
(一)被告甲○○於92年11月2日凌晨4時30分為警查獲之過程係因
    其與柯宗源、廖昭盛為巡邏員警發覺三人神色慌張，且遇見
    警員即掉頭離去，致使警員產生合理懷疑，而上前盤查等情
    ，業據查獲警員施性旭於原審到庭證述明確，並證稱：「其
    請求三人出示
    眼神閃爍、身體發抖，由於該處附近有一夜店類似搖頭店，
    依其查獲毒品的經驗，其懷疑他們三人身上持有毒品，當時
    檢視三人的外表，發現被告李佳勳鞋面有壹個拉鍊，其即要
    求被告李佳勳將拉鍊拉開，經被告自行拉開後，其看到裏面
    有一塑膠袋，塑膠袋裡面裝有一粒一粒的藥丸，因而查獲本
    案」等語明確（見原審卷第59至61頁，93年11月2日審判筆
    錄），此為被告所不爭執（見原審卷第65頁），並有照片在
    卷可參（見偵卷第25至29頁）。而證人柯宗源亦到庭證稱雖
    然當時警察很兇，但其願意讓他們搜索等語無訛（見原審卷
    第74頁），則被告同意警員之搜索，應可認定。而對於被告
    、犯罪嫌疑人或第三人之搜索，以「必要時」或有「相當理
    由」為要件，然搜索的目的在於取得「得證明被告有罪之證
    據」或與此有關之證據，故所謂「必要時」，即以有合理之
    根據得認為被告、犯罪嫌疑人之身體、物件、居住處所或電
    磁紀錄可能藏（存）有得作為犯罪或與之相關之證據存在為
    已足（司法院頒「法院辦理刑事訴訟案件應行注意事項」第
    63點），而為「保護司法警察人員之安全」，以及「防範犯
    罪嫌疑人湮滅隨身所攜帶之證據」，刑事訴訟法第130條復
    規定，司法警察於「逮捕被告、犯罪嫌疑人或執行拘提、羈
    押時，雖無搜索票，得逕行搜索其身體、隨身攜帶之物件、
    所使用之交通工具及其立即可觸及之處所」，本件被告係持
    有毒品之現行犯，查獲警員於逮捕被告時，自可依刑事訴訟
    法第130條規定，逕行搜索其身體、隨身攜帶之物件、所使
    用之交通工具及其立即可觸及之處所，本件查獲警員對於被
    告所為之搜索，顯係基於必要性而為，並未超越附帶搜索之
    範圍，自亦可不經被告同意為必要，被告所辯，尚不足採，
    本件查獲被告所持有而扣案之證物，尚無排除之理由，應得
    採為不利被告之證據。又於被告身上查獲之藥丸13顆（粉紅
    色11顆、黃色2顆、綠色1顆）經送台北市政府警察局鑑定結
    果，粉紅色藥錠、綠色藥錠檢出第二級毒品甲基安非他命、
    ＭＤＭＡ成份，黃色藥錠檢出第二級毒品ＭＤＭＡ成份，均
    為第二級毒品，有台北市政府警察局鑑定通知書在卷可憑（
    見偵卷第77至78頁）。
(二)被告甲○○曾出售第二級毒品ＭＤＭＡ予柯宗源及友人之事
    實，業據被告於警、偵訊中自白：「曾以1顆200元之代價販
    賣ＭＤＭＡ予柯宗源及廖昭盛，曾出售過2到3次，每次1、2
    顆，並於92年11月2日凌晨1時許曾出售予其他朋友，總共販
    賣所得17,900元，有的客戶主動來找其購買，至其身上另攜
    帶之現金20,000元，並非其販賣所得」等語明確，有警、偵
    訊筆錄在卷可參（見偵查卷第6頁、第57頁），並經勘驗錄
    音帶屬實，有勘驗筆錄在卷可憑（見偵卷第91至94頁）。
    證人柯宗源於警訊中亦供承在92年11月2日凌晨1時許，以1
    顆200元之代價，向被告購入ＭＤＭＡ1顆而非2顆，因當時
    有很多人購買，被告誤認其係購買2顆，並自承其當時即施
    用該毒品等語明確，有警訊筆錄並經勘驗錄音帶屬實，有勘
    驗筆錄在卷可憑（見偵卷第16至18頁、第89-1至90頁），其
    尿液經送鑑定，呈ＭＤＭＡ陽性反應，有明生生物科技股份
    有限公司濫用藥物檢體檢驗報告在卷可參（見偵卷第84頁）
    。至其雖於原審審理中到庭證稱其並非向被告購入，於警訊
    中因毒品發生作用，精神狀況不良而不知所云等語（見原審
    卷第67至68頁），惟其於原審同次審理中復坦承其用藥藥效
    約4小時，警訊之時間係在早上8時15分許，距離其施用毒品
    期間於4時30分查獲前某時已距數小時之久，藥效已經退了
    等語無訛（見原審卷第71至73頁），則證人柯宗源於警詢中
    所言應可採信，其於原審審理中所前後矛盾，核與事實不符
    ，顯係為迴護被告之詞，無足採信。
(三)經證人柯宗源於原審審理中供稱，ＭＤＭＡ之市價1顆為200
    至300元不等，在舞廳跟陌生人購買均為此價格，其與被告
    僅認識3個月，並非被告之熟客等情（見原審卷第73頁），
    證人廖昭盛亦於警訊中供稱其以前向被告購買ＭＤＭＡ數次
    ，1顆價格均為200元等語明確，並經勘驗錄音帶屬實（見偵
    卷第89頁），被告購入1顆ＭＤＭＡ為110元，其以200元之
    價格出售，而其於警詢中坦承販毒所得17,900元，並有查獲
    現金17,900 元扣案，並區別另持有之現金20,000元非販賣
    毒品所得，業如前述，顯可證明其於查獲當日曾連續出售第
    二級毒品ＭＤＭＡ予柯宗源及其他友人因而獲利，本件事證
    明確，被告犯行洵堪認定，應依法論科。
二、核被告甲○○所為，係犯毒品危害防制條例第4條第2項販賣
    第二級毒品罪。其持有之低度行為為販賣之高度行為所吸收
    ，不另論罪。其先後多次犯行，時間緊接，犯罪構成要件相
    同，係基於概括犯意而為，為連續犯，應依刑法第56條規定
    ，以一罪論，並加重其刑，惟無期徒刑依法不得加重。起訴
    書雖漏未論及被告出售第二級毒品予柯宗源以外之人部分，
    惟認定被告係以1顆110元販入ＭＤＭＡ而以200元出售，販
    毒因而獲利17,900元，而此部分與起訴書所載事實，亦具有
    連續犯之裁判上一罪之關係，為起訴效力所及，自在本院所
    得審理之範圍。原審依據毒品危害防制條例第4條第2項、第
    18條第1項前段、第19條、刑法第11條前段、第56條規定，
    審酌被告年輕力壯，不思以正當手段謀取財富，所為販賣第
    二級毒品ＭＤＭＡ之犯行對於社會影響甚深，其犯罪後曾於
    警偵訊中坦承犯行，惟於原審審理時翻異前詞，經勘驗錄音
    帶發現與其所辯並不相符等一切情狀，論處被告甲○○連續
    販賣第二級毒品，量處有期徒刑7年6月之刑，並敘明扣案第
    二級毒品ＭＤＭＡ13顆均應依毒品危害防制條例第18條第1
    項前段規定，併予宣告沒收並銷燬之，扣案之現金17,900元
    ，為被告本件販賣毒品犯罪所得之財物，業據被告供承在卷
    ，依同條例第19條第1項之規定，併予宣告沒收。本院核其
    認事用法均無不合，判處被告前開罪刑，要無違誤，檢察官
    上訴意旨認被告販賣毒品獲利17,900，以每顆進銷差價90元
    計算，販賣數量應約為198顆，犯罪所得財物總額應係約39,
    600元，自應依所得就超出利潤部分之金額一併宣告沒收，
    不能宣告沒收部分應以財產抵償等語，指摘原判決僅依被告
    所供金額宣告沒收之不當，惟查，扣案之17,900元，被告始
    終均供承係販毒「所得」，並未陳稱係販毒「獲利」，且被
    告亦無法確定買進或賣出數量多寡，自亦無從以每顆進銷差
    價90元，即得反推計算被告已販賣毒品數量即約為198顆，
    更不能就此推得被告所得財物總額為39,600元，至被告身上
    另外所攜之2萬元，亦無其他證據證明係販毒所得，檢察官
    上訴意旨，應有誤會，而被告上訴意旨，仍執前詞，否認犯
    罪，均核無理由，應予駁回。
據上論斷，應依刑事訴訟法第368條，判決如主文。
本案經檢察官陳玉珍到庭執行職務。
中　　華　　民　　國　　94　　年　　4 　　月　　28　　日
　　　　　　　  刑事第12庭  審判長法　官  李文成
　　　　　　　　　　　　　　　    法　官  周盈文
　　　　　　　 　 　　　　　　　　法　官  官有明
以上正本證明與原本無異。
如不服本判決應於收受送達後十日內向本院提出上訴書狀，其未
敘述上訴之理由者並得於提起上訴後十日內向本院補提理由書（
均須按他造當事人之人數附繕本）。
                                  書記官  林蓓瑜
中　　華　　民　　國　　94　　年　　4 　　月　　29　　日
附錄：本案論罪科刑法條全文
毒品危害防制條例第四條
製造、運輸、販賣第一級毒品者，處死刑或無期徒刑；處無期徒
刑者，得併科新臺幣一千萬元以下罰金。
製造、運輸、販賣第二級毒品者，處無期徒刑或七年以上有期徒
刑，得併科新臺幣七百萬元以下罰金。
製造、運輸、販賣第三級毒品者，處五年以上有期徒刑，得併科
新臺幣五百萬元以下罰金。
製造、運輸、販賣第四級毒品者，處三年以上十年以下有期徒刑
，得併科新臺幣三百萬元以下罰金。
製造、運輸、販賣專供製造或施用毒品之器具者，處一年以上七
年以下有期徒刑，得併科新臺幣一百萬元以下罰金。
前五項之未遂犯罰之。
